【裁判字號】    92,台上,5199
【裁判日期】    920918
【裁判案由】    違反毒品危害防制條例
【裁判全文】
最高法院刑事判決                              九十二年度台上字第五一九九號
    上訴人  台灣高等法院檢察署檢察官
    被  告  甲○○
右上訴人因被告違反毒品危害防制條例案件，不服台灣高等法院中華民國九十年三月
三十日第二審判決（八十九年度上訴緝字第二０號，起訴案號：台灣板橋地方法院檢
察署八十七年度偵字第二七四六三號），提起上訴，本院判決如左：
    主  文
原判決撤銷，發回台灣高等法院。
    理  由
本件原判決以公訴意旨略稱：被告甲○○意圖營利，並基於概括犯意，在台北縣土城
市○○○○○道、中央路口，向綽號「大胖」者販入第二級毒品安非他命後，於民國
八十七年十二月三日下午十四時許，在同市○○路彈藥庫附近，以新台幣二千元之價
格，販賣安非他命一小包予綽號「阿麵」者。嗣於同年月七日下午四時許，在台北縣
土城市○○路北二高橋下之產業道路上等候「阿麵」前來交易之際，為警當場查獲，
並扣得售賣予「阿麵」之安非他命一包（淨重二十五公克），復在同市○○路○段二
七三號二樓被告住處，扣得安非他命零點五公克、吸管一支，因認被告涉犯毒品危害
防制條例第四條第二項之販賣第二級毒品罪嫌等語。經審理結果，認為不能證明被告
犯罪，因而撤銷第一審所為科刑之判決，改判為被告無罪諭知。固非無見。
惟查：(一)、被告之自白雖不得作為認定犯罪之唯一證據，而須以補強證據證明其確與
事實相符，但此所謂「補強證據」，則指除該自白本身外，其他足資證明自白之犯罪
事實確具有相當程度真實性之證據而言。其所補強者，並非以事實之全部為必要，祇
須因補強證據與自白之相互利用，而足使犯罪事實獲得確信者，即足當之。原判決係
以被告固於警詢自白有售賣安非他命予綽號「阿麵」者二次，第二次於查獲當日下午
四時許，在土城市○○路北二高橋下產業道路上欲售賣二包，淨重二十五公克安非他
命予「阿麵」時，「阿麵」聞風逃逸等語，然其於偵查中已堅決否認犯行，警員黃新
田於第一審審理時既稱係接獲線報由警網前往查獲，竟讓綽號「阿麵」之人在產業道
路逃走，且被告任意告知逃走之人即係「阿麵」，均不合常情，所證不足為不利於被
告之證明；證人胡慶雄於警訊證稱伊曾販賣安非他命三次予被告縱然屬實，亦係其販
賣安非他命予被告之犯行，與被告是否販賣安非他命予他人無涉；被告經查獲二包淨
重二十五公克之安非他命，以其有施用習性，如此之量尚非重大，所辯係欲攜至查獲
處墓地吸食，亦與常情無違，因而為有利於被告之認定。然被告除於警詢自白先後售
賣二次安非他命予綽號「阿麵」者外，其並配合警方以誘導方式佯向綽號「大胖」者
購買安非他命，而經警查獲代「大胖」前來交易之胡慶雄，此亦經被告於原審調查時
供承屬實（見原審上訴緝卷第九十六頁）。依胡某於警詢之供證，連同查獲該次，伊
先後代「大胖」者售賣安非他命予被告共三次，要與被告警詢關於其售賣安非他命來
源之自白，若合符節。觀諸警員黃新田於第一審調查時結稱警方前往現場時，適有一
人逃走，據被告表示該逃走之人即係「阿麵」等語，而被告於原審調查時對此亦不否
認（見原審同上卷第九十六頁）。則該綽號「阿麵」者雖於警前往查獲時，即時走避
，然被告確身攜二包安非他命，於交易當場經警查獲，且有該經鑑驗淨重達二十四點
五五公克之甲基安非他命（見一審卷第十八頁）二包扣案足佐，此顯非被告一人一時
施用所需。凡此似徵被告警詢關於售賣安非他命予「阿麵」者之自白具有相當真實性
。原判決對上開卷證是否得為補強被告自白之佐證，未詳加勾稽，仔細推敲，乃認其
不足為不利於被告之認定，即未免速斷。(二)、原判決理由係以被告有施用安非他命習
性，乃認其身攜二包淨重二十五公克安非他命之量，尚非重大，所辯係欲攜至查獲處
墓地吸食之語，與常情無違，而為有利於被告之判斷。然對被告平日施用安非他命之
量為何？既未為必要之說明，徒以有施用習性之一端，即認所攜淨重二十五公克安非
他命之量，尚非重大，而採信其係供己施用之辯詞，亦嫌判決理由欠備。是檢察官上
訴意旨，執以指摘原判決違法，尚非全無理由，應認原判決有撤銷發回更審之原因。
據上論結，應依刑事訴訟法第三百九十七條、第四百零一條，判決如主文。
中      華      民      國    九十二    年      九      月     十八     日
                              最高法院刑事第十二庭
                                  審判長法官  張  淳  淙
                                        法官  謝  俊  雄
                                        法官  蘇  振  堂
                                        法官  張  春  福
                                        法官  呂  丹  玉
      右正本證明與原本無異
                                              書  記  官
中      華      民      國    九十二    年      九      月    二十五    日


司法院資訊處製作；財團法人民間司法改革基金會備份。
